臺灣高雄地方法院民事裁定　　　　　　100年度監宣字第389號
聲　 請　 人　周海平
受監護宣告人　周華琴
上列聲請人聲請監護宣告等事件，本院裁定如下：
    主    文
宣告周華琴（女，民國○○年○月○○日生，身分證統一編號：Ｚ0000
00000號）為受監護宣告之人。
選定聲請人周海平（男，民國○○年○○月○○日生，身分證統一編號
：Ｚ000000000號）為受監護宣告人周華琴之監護人。
指定周霖（男，民國○○年○月○○日生，身分證統一編號：Ｚ000000
000號）為會同開具財產清冊之人。
聲請程序費用由受監護宣告人周華琴負擔。
    理    由
一、聲請意旨略以：應受監護宣告人周華琴為聲請人周海平之胞
    姐，周華琴於民國○○年○月○○日出生時，因智能不足等多重
    殘障，致不能為意思表示或受意思表示，或不能辨識其意思
    表示之效果，然因需辦理繼承之事宜，為此，依民法第14條
    第1項、民事訴訟法第597條第1項規定，准予對周華琴為監
    護宣告，並選定聲請人周海平為周華琴之監護人；指定周霖
    為會同開具財產清冊之人等語。
二、按「對於因精神障礙或其他心智缺陷，致不能為意思表示或
    受意思表示，或不能辨識其意思表示之效果者，法院得因本
    人、配偶、四親等內之親屬、最近一年有同居事實之其他親
    屬、檢察官、主管機關或社會福利機構之聲請，為監護之宣
    告」，98年11月23日修正生效之民法第14條第1 項定有明文
    ；次按「法院為監護之宣告時，應依職權就配偶、四親等內
    之親屬、最近一年有同居事實之其他親屬、主管機關、社會
    福利機構或其他適當之人選定一人或數人為監護人，並同時
    指定會同開具財產清冊之人」，98年11月23日修正生效之民
    法第1111條第1 項亦有明文規定。經查：
  (一)聲請人主張之上開事實，業據其提出親屬系統表、戶籍謄本
    、戶籍登記簿謄本、診斷證明書、殘障手冊等件為證，並經
    本院於100年11月14日下午3時30分許，在高雄市慈惠醫院鑑
    定人張志華醫師（現為慈惠醫院精神科醫師）面前訊問周華
    琴，法官當場點呼周華琴姓名三次，周華琴無法為相對應的
    反應，不斷搖頭，發出聲音，左手不自主摳動。坐輪椅行動
    。雙眼緊閉，看不到眼球。鑑定人張志華醫師認為：周華琴
    從小未受教育，生活無法自理（從小失明，有語言障礙）。
    無法言語表達，身體會為無意義的運動，無法與外界溝通。
    是重度智能障礙，視覺障礙，語言障礙。屬重度智能不足，
    係因其他心智缺陷，致不能為意思表示或受意思表示，或不
    能辨識其意思表示之效果（見本院卷100年11月14日之勘驗
    筆錄）。綜合上情，堪認周華琴已因其他心智缺陷，致不能
    為意思表示或受意思表示，或不能辨識其意思表示之效果，
    爰依法宣告周華琴為受監護宣告之人。
  (二)又聲請人聲請選定由其擔任周華琴之監護人乙節，查聲請人
    周海平為周華琴之弟，了解其財務狀況，故選任周海平為周
    華琴之監護人，尚符合其最佳利益，爰選定周海平為周華琴
    之監護人，其應負責護養、照顧及妥善治療周華琴身體及生
    活，並依民法第1112條之規定，其於執行有關受監護人之生
    活、護養療治及財產管理之職務時，應尊重受監護人之意思
    ，並考量其身心狀態與生活狀況。
  (三)另聲請人聲請指定周霖擔任會同開具財產清冊之人乙節，查
    周霖亦為周華琴之弟，周海平之兄，亦了解周華琴之財務狀
    況，本院認由其擔任會同開具財產清冊之人，尚無不當，爰
    依上揭法條規定，指定周霖擔任會同開具財產清冊之人。
三、又依民法第1113條準用同法第1099條、1099條之1 之規定，
    於監護開始時，監護人對於受監護宣告人周華琴之財產，應
    會同周霖，於2個月內開具財產清冊並陳報法院，於完成並
    陳報法院前，監護人對於受監護人之財產，僅得為管理上必
    要之行為，附此敘明。
四、依民事訴訟法第608條第1項，裁定如主文。
中    華    民    國    100    年    11    月    22   日
                     家事法庭  法  官  劉建利
以上正本證明與原本無異。
本件不得抗告（主文第一項依法不得抗告；第二、三項亦經當事
人捨棄抗告，亦不得抗告）。
中    華    民    國    100    年    11    月    22   日
                               書記官  張金蘭